臺灣高雄地方法院民事裁定
108年度消債清字第251號
聲  請  人  董億忠  
0000000000000000

代  理  人  何明諺律師
上列當事人因消費者債務清理事件聲請清算，本院裁定如下：
    主  文
聲請人董億忠自中華民國一百零九年六月二十二日下午四時起開
始清算程序。
命司法事務官進行本件清算程序。
    理  由
一、聲請意旨略以：伊無力清償債務，曾於民國108年10月18日
    向本院聲請調解債務清償方案，惟調解不成立。又伊未經法
    院裁定開始更生程序或許可和解或宣告破產，爰聲請清算等
    語。
二、按債務人不能清償債務或有不能清償之虞者，得依本條例所
    定更生或清算程序，清理其債務；債務人對於金融機構負債
    務者，在聲請更生或清算前，應向最大債權金融機構請求協
    商債務清償方案，或向其住、居所地之法院或鄉、鎮、市、
    區調解委員會聲請債務清理之調解；自債務人提出協商請求
    之翌日起逾30日不開始協商，或自開始協商之翌日起逾90日
    協商不成立，債務人得逕向法院聲請更生或清算；債務人於
    法院裁定開始更生程序或許可和解或宣告破產前，得向法院
    聲請清算；法院開始清算程序之裁定，應載明其年、月、日
    、時，並即時發生效力；法院裁定開始更生或清算程序後，
    得命司法事務官進行更生或清算程序；必要時，得選任律師
    、會計師或其他適當之自然人或法人1人為監督人或管理人
    ，消費者債務清理條例（下稱消債條例）第3條、第151條第
    1項、第153條、第80條前段、第83條第1項、第16條第1項分
    別定有明文。
三、經查：
  ㈠聲請人前於108年10月18日向本院聲請調解債務清償方案，經
    本院108年度司消債調字第533號受理，於同年11月18日調解
    不成立，聲請人並於同日以言詞聲請清算等情，業經本院調
    閱上開調解卷宗核閱無訛，是以依消費者債務清理條例施行
    細則第44條之3規定，聲請人於前置調解不成立後聲請清算
    ，應屬合法。
  ㈡次查，聲請人於106年至108年度申報所得分別為285,985元、
    133,200元、137,720元（均為薪資所得），名下無財產，勞
    工保險投保於主絜工程有限公司，現投保薪資為25,200元，
    其為要保人之新光人壽1張保單於106年至108年每年領取生
    存保險金20,000元，扣除保單質借本息350,005元後有解約
    金18,288元。又聲請人自106年10月13日至107年3月16日參
    加勞動部勞動力發展署雲嘉南分署辦理職業訓練班次，領取
    4個月生活津貼51,213元，並自107年1月1日起於主絜工程有
    限公司擔任清潔機動人員，自陳平均月薪為19,242元，而據
    主絜工程公司函覆之薪資給付證明所載107年1月至108年8月
    每月均為16,000元，108年9月至109年2月則分別為16,165元
    、18,885元、16,880元、12,814元、14,300元、17,800元，
    未領取社會局補助，成年長女董蕙妤（85年8月生）未給付
    聲請人扶養費等情，有財產及收入狀況說明書（調解卷第4
    頁）、財團法人金融聯合徵信中心前置協商專用債權人清冊
    （調解卷第7至8頁）、信用報告（調解卷第10頁）、財政部
    高雄國稅局106年及107年度綜合所得稅各類所得資料清單及
    總歸戶財產查詢清單（調解卷第11至13頁）、勞工保險被保
    險人投保資料表（調解卷第14至19頁）、戶籍謄本（調解卷
    第20頁）、在職證明書（調解卷第21頁）、薪資給付證明（
    調解卷第22頁、本案卷第44頁、本案卷第56頁）、高雄市政
    府社會局社會福利資訊料查詢表（本案卷第20至22頁）、新
    光人壽保險股份有限公司陳報狀（本案卷第23至24頁）、存
    摺（本案卷第36至39頁）、商業保險投保資料查詢結果表（
    本案卷第71頁）、債權人清冊（本案卷第79至80頁）、108
    年度稅務電子閘門財產所得調件明細表（本案卷第86頁）、
    勞保局電子閘門投保紀錄（本案卷第92至94頁）在卷可參。
    本院審酌聲請人自陳平均月薪為19,242元（本案卷第27頁反
    面）皆高於上開薪資資料所示收入，認為核算聲請人目前償
    債能力之基礎以每月19,242元為基準。
  ㈢關於聲請人個人日常必要支出部分，聲請人陳稱與長子共同
    租屋居住，每月房租8,500元，未領取租金補助，有房屋租
    賃契約書、無摺交易傳票及高雄市政府都市發展局函在卷可
    稽（本案卷第25頁、第58至61頁）。按債務人必要生活費用
    ，以最近一年衛生福利部或直轄市政府所公告當地區每人每
    月最低生活費一點二倍定之，消債條例第64條之2第1項定有
    明文。本院參酌衛福部社會司所公告109年度高雄市最低生
    活費標準為13,099元。又該最低生活費用之標準，係照當地
    最近1年平均每人消費支出60％，依其基準之家庭收支調查報
    告調查表格式所示有關經常性支出之調查項目，其原即包括
    利息支出、食品、衣著、房租及水費、電費、醫療保健、交
    通、娛樂、教育等基本生活需求。本院認在聲請人並無特殊
    需求，應以此最低生活費之1.2倍即15,719元認係其個人必
    要生活費用。
  ㈣至扶養費支出部分，聲請人主張扶養未成年長子，每月扶養
    費4,000元。經查，聲請人與前配偶涂文珠育有之長子董○懋
    係90年12月生，就讀三信家商餐飲管理科（108學年度為三
    年級），勞工保險自108年1月3日起投保於品宣商行，106年
    至108年度申報所得均為0元，名下有位於臺南市鹽水區之土
    地1筆(持分2分之1，現值374,930元），未領取社會局補助
    等情，有戶籍謄本、在學證明書、存摺、勞保局電子閘門投
    保紀錄、稅務電子閘門財產所得調件明細表、高雄市政府社
    會局社會福利資訊料查詢表在卷可參（調解卷第20頁、本案
    卷第17至19頁、第32至35頁、第40頁、第65至68頁、第87頁
    ）。考量聲請人已負擔高額債務之際，其應負扶養義務之程
    度自有別於一般，而不能不顧及目前經濟能力；審酌聲請人
    於調解程序陳稱：「我兒子有打工有出國，這兩年兒子有出
    國2次，費用是公司負擔的。」，嗣具狀表示：「長子自108
    年8月起於品宣商行打工，販賣泡沫紅茶飲品；預計今(109)
    年畢業後升學。」（見本案卷第54頁反面），並提出董○懋
    之品宣商行薪資給付證明，其上載108年8月至109年2月之每
    月薪資為17,737元至30,426元不等（見本案卷第57頁），故
    本院認聲請人雖有扶養義務，惟其長子自高三起即得以其打
    工收入維持自己生活，其收入數額甚較聲請人為佳，在聲請
    人現背負龐大債務之情形下，其長子應無受聲請人扶養必要
    ，所提列每月支出扶養費部分應予以剔除。
  ㈤綜上所述，以聲請人現每月收入19,242元為其償債能力基準
    ，扣除個人必要生活費15,719元後，餘3,523元，而聲請人
    目前負債總額為1,902,383元（參債權人清冊及調解卷第51
    頁以下，包含：花旗銀行、高雄銀行、匯豐銀行、元大銀行
    、新加坡商艾星國際公司、元大國際資產公司、富邦資產公
    司、滙誠第一資產公司、台灣協富信用卡股份有限公司、新
    榮資產公司），扣除新光人壽保險解約金18,288元，以聲請
    人每月所餘按月攤還結果，需約44年【計算式：（1,902,38
    3－18,288）÷3,523÷12≒44.6】始能清償完畢，堪認聲請人確
    有不能清償債務之情事，則聲請人向本院聲請清算，應予准
    許，爰命司法事務官進行本件清算程序。
四、依消債條例第11條第1項、第83條第1項、第16條第1項，裁
    定如主文。
中　　華　　民　　國　　109 　年　　6 　　月　　22　　日
                  民事庭　法　　官　賴寶合
以上正本係照原本作成。
本裁定不得抗告。
中　　華　　民　　國　　109 　年　　6 　　月　　22　　日
                          書記官    胡美儀